【裁判字號】    97,訴,4732
【裁判日期】    980429
【裁判案由】    侵權行為損害賠償
【裁判全文】
臺灣臺北地方法院民事判決              97年度訴字第4732號
原      告  甲○○
被      告  乙○○
受  告知人  華山產物保險股份有限公司
法定代理人  財團法人保險事業發展中心
訴訟代理人  丙○○
上列當事人間因原告提起刑事附帶民事訴訟，請求侵權行為損害
賠償事件，經本院刑事庭裁定移送前來，本院於民國98年4 月15
日言詞辯論終結，判決如下：
    主      文
被告應給付原告新臺幣肆拾壹萬貳仟肆佰壹拾玖元，及自民國九
十六年八月十五日起至清償日止，按週年利率百分之五計算之利
息。
原告其餘之訴駁回。
訴訟費用由被告負擔十分之三，餘由原告負擔。
本判決第一項得假執行。
原告其餘假執行之聲請駁回。
    事實及理由
壹、程序方面：
一、按訴狀送達後，原告不得將原訴變更或追加他訴，但請求之
    基礎事實同一、擴張或減縮應受判決事項之聲明者，不在此
    限，民事訴訟法第255條第1項第2款、第3款分別定有明文。
    又因犯罪而受損害之人，於刑事訴訟程序得附帶提起民事訴
    訟，對於被告及依民法負賠償責任之人，請求回復其損害，
    刑事訴訟法第487條第1項亦定有明文。查原告提起刑事附帶
    民事訴訟時，請求被告賠償之項目包含機車修理費用新臺幣
    （下同）8,430 元，惟機車修理費用之損害，並非因被告犯
    業務過失傷害罪所致之損害，非得提起刑事附帶民事訴訟，
    然原告當庭撤回此部分之請求而另向本院表明願繳納訴訟費
    用於本院為訴之追加，本院審酌此部分之損害與其他請求部
    分，均係因遭被告駕車撞及所致，其請求之基礎事實應屬同
    一。又原告起訴時聲明第1項為：被告應給付原告116萬5,54
    2元，及自民國95年9月6日起至清償日止，按年利率5％計算
    之利息。嗣於98年3月20日將其聲明第1項變更為：被告應給
    付原告111萬2,419元，及自起訴狀繕本送達翌日即96年8月1
    5日起至清償日止，按年利率5％計算之利息。揆諸前開規定
    ，應認原告所為訴之追加及減縮係屬合法，應予准許。
二、次按當事人得於訴訟繫屬中，將訴訟告知因自己敗訴而有法
    律上利害關係之第三人，民事訴訟法第65條第1 項定有明文
    。查本件原告主張：被告於95年9月6日下午8 時45分，駕駛
    車號638-DB號營業用小客車（下稱系爭車輛），沿臺北市○
    ○路由東往西方向行駛，行經上開路段2段167巷口處，不慎
    與原告所騎乘之H3-273號重型機車發生擦撞，造成原告人車
    倒地，受有頭部外傷、右顴骨外傷合併多處骨折、右肩挫傷
    及全身多挫傷及擦傷等傷害，爰依侵權行為法律關係，請求
    被告賠償原告所受損害等語。被告則於訴訟中抗辯：原告可
    向系爭車輛強制汽車責任保險公司請求保險給付等語，故本
    件訴訟於受告知人華山產物保險股份有限公司（下稱華山產
    物保險公司）自有法律上利害關係。從而，揆諸前揭法條規
    定，被告聲請訴訟告知受告知人華山產物保險公司，與法尚
    無不合，應予准許。
貳、實體方面：
一、原告主張：被告以駕駛計程車為業，於95年9月6日下午8時4
    5 分，駕駛系爭車輛，沿臺北市○○路由東往西方向行駛，
    行經上開路段2段167巷口左轉時，未先駛入內側車道，且未
    注意左後方由原告騎乘直行之車號LH3-273 號重型機車，復
    依當時情形並無不能禮讓情事，而未禮讓直行車先行，致系
    爭車輛左前保險桿及左前輪處與原告所騎乘之上開機車右前
    車頭發生擦撞，造成原告人車倒地，受有頭部外傷、右顴骨
    外傷合併多處骨折、右肩挫傷及全身多挫傷及擦傷等傷害，
    被告所涉業務過失傷害罪，業經臺灣臺北地方法院檢察署檢
    察官聲請簡易判決處刑在案。原告因被告上開侵權行為，致
    生之損害為：長庚醫院住院及門診醫療費用3萬0,261元、救
    護車費用1,000元、復健費用1,400元、看護費用2萬2,000元
    、工作損失4萬9,328元、機車修理費用8,430 元。又本件車
    禍造成原告臉部右顴骨外傷合併多處骨折等傷害，雖復健多
    時，然迄今仍有暈眩及臉部不定時之抽痛及表情不自然等後
    遺症，且懼於騎車、拍照，睡眠時常驚醒，本件車禍對於時
    值花樣年華之原告造成身體上及精神上相當大之痛苦，被告
    肇事後無悔意且於刑事偵查時亦強辯無過失，使原告再次精
    神受創，故原告請求被告賠償精神慰撫金100 萬元。綜上，
    原告因被告之侵權行為而得向被告請求損害賠償之數額共計
    111萬2,419 元（計算式：3萬261元＋1,000元＋1,400元＋2
    萬2,000元＋4 萬9,328元＋8,430元＋100萬元＝111萬2,419
    元），爰依民法第184條、第193條、第195條、第196條之規
    定提起本件訴訟等語。並聲明：(一)被告應給付原告111萬2,4
    19元，及自起訴狀繕本送達翌日即96年8 月15日起至清償日
    止，按年利率5％ 計算之利息。(二)原告願供擔保，請准宣告
    假執行。
二、被告則以：被告對於系爭車禍之發生為有過失，且原告請求
    之金額，除精神慰撫金外，被告均願意給付，然系爭車輛有
    投保強制汽車責任保險，原告可請求保險給付，至於原告請
    求之慰撫金額過高，被告無力負擔等語置辯。並聲明：原告
    之訴及假執行之聲請均駁回。
三、兩造不爭執之事實：
  (一)被告於95年9月6日下午8 時45分，駕駛系爭車輛，沿臺北市
    ○○路由東往西方向行駛，行經上開路段2段167巷口處，本
    應注意轉彎車輛應讓直行車先行，且左轉彎車應距交叉路口
    30公尺前顯示方向燈或手勢換入內側車道或左轉彎車道，復
    依當時情況，並無不能注意之情事，竟於行經該處左轉時，
    未先駛入內側車道，亦未注意左後方有由原告騎乘直行之車
    號LH3-273 號重型機車，致左轉時左前保險桿及左前輪處不
    慎與原告所騎乘之上開機車右前車頭發生擦撞，造成原告人
    車倒地，因此受有頭部外傷、右顴骨外傷合併多處骨折、右
    肩挫傷及全身多挫傷及擦傷等傷害，被告上開業務過失傷害
    犯行，業經本院以96年度交易字第701號判處被告有期徒刑8
    月，減為有期徒刑4 月，俟經臺灣高等法院97年度交上易字
    第106號判決駁回被告上訴確定。
  (二)被告同意原告請求之臺安醫院與長庚醫院住院及門診醫療費
    用3萬0,261元、救護車費用1,000元、復健費用1,400元、看
    護費用2萬2,000元、工作損失4萬9,328元、機車修理費用8,
    430元，合計11萬2,419 元（計算式：3萬0,261元＋1,000元
    ＋1,400元＋2萬2,000元＋4萬9,328元＋8,430元＝11萬2,41
    9元）。
  (三)受告知人華山產物保險公司同意依強制汽車責任保險之約定
    ，就醫療費用及部分看護費用給付原告之金額合計為3萬2,3
    68元。
四、按當事人於言詞辯論時為訴訟標的之捨棄或認諾者，應本於
    其捨棄或認諾為該當事人敗訴之判決，民事訴訟法第384 條
    定有明文。查原告主張依民法第184 條、第193條、第196條
    之規定，請求被告給付臺安醫院與長庚醫院住院及門診醫療
    費用3萬0,261元、救護車費用1,000元、復健費用1,400元、
    看護費用2萬2,000元、工作損失4萬9,328元、機車修理費用
    8,430 元，合計11萬2,419元（計算式：3萬0,261元＋1,000
    元＋1,400元＋2萬2,000元＋4萬9,328元＋8,430元＝11萬2,
    419 元），經被告同意原告上開部分之請求而當庭為認諾之
    意思表示（見本院98年4月15日言詞辯論筆錄第2頁）。從而
    ，揆諸前開法條規定，自應認原告上開請求，為有理由。
五、次按強制汽車責任保險法第32條規定，保險人依本法規定所
    為之保險給付，視為被保險人損害賠償金額之一部分；被保
    險人受賠償請求時，得扣除之。揆其立法理由略謂，保險人
    之給付既係基於被保險人繳交保費所生，性質上屬於被保險
    人賠償責任之承擔或轉嫁，且責任保險之存在目的，即是在
    減輕責任人之負擔，以強制汽車責任保險來說，即是在減輕
    肇事後之侵權行為損害賠償責任，故保險人所為之給付，自
    應視為加害人或被保險人損害賠償金額之一部分，而得減免
    其損害賠償，再者，為避免受害人雙重受償，加害人或被保
    險人賠償時，自得主張扣除之。經查，原告請求之臺安醫院
    與長庚醫院住院及門診醫療費用3萬0,261元、救護車費用1,
    000元、復健費用1,400元、看護費用2萬2,000元部分，受告
    知人華山產物保險公司同意依系爭車輛強制汽車責任保險之
    約定，就醫療費用及部分看護費用給付原告3萬2,368元之事
    實，為兩造所不爭執。又華山產物保險公司尚未給付原告上
    開數額之事實，業經原告陳述明確，且為被告所不爭執（見
    本院卷第71頁反面）。是依前開規定及說明，華山產物保險
    公司雖同意依強制汽車責任保險之約定，就醫療費用及部分
    看護費用給付原告3萬2,368元，惟於本件判決時，仍無從視
    為被告已給付損害賠償金額之一部分，而得扣減之。惟按受
    告知人不為參加或參加逾時者，視為於得行參加時已參加於
    訴訟，且參加人對於其所輔助之當事人，不得主張本訴訟之
    裁判不當，民事訴訟法第67條準用同法第63條第1 項本文定
    有明文。是華山產物保險公司既已受本件訴訟告知，並於訴
    訟中同意給付原告醫療費用及部分看護費用3萬2,368元，故
    華山產物保險公司就上開數額自應對原告為給付，如原告業
    經受領華山產物保險公司之給付，即不能就此部分再行對被
    告請求，乃屬當然。
六、再按因故意或過失，不法侵害他人之權利者，負損害賠償責
    任。故意以背於善良風俗之方法，加損害於他人者亦同。民
    法第184條第1項定有明文。又不法侵害他人之身體、健康、
    名譽、自由、信用、隱私、貞操，或不法侵害其他人格法益
    而情節重大者，被害人雖非財產上之損害，亦得請求賠償相
    當之金額，民法第195條第1項亦有明文。又不法侵害他人之
    人格權，被害人受有非財產上損害，請求加害人賠償相當金
    額之慰撫金時，法院對於慰撫金之量定，應斟酌實際加害情
    形、所造成之影響、被害人痛苦之程度、兩造之身分地位經
    濟情形及其他各種狀況，以核定相當之數額（最高法院47年
    台上字第1221號、51年台上字第223 號判例參照）。查被告
    於上開時、地因其業務過失傷害行為，不法侵害原告身體權
    、健康權，造成原告精神上之痛苦，是原告主張依民法第18
    4條第1項、第195條第1項之規定，請求被告賠償其非財產上
    之損害，洵屬有據。次查，原告為大學畢業，家中經濟狀況
    為小康，在臺北市敦化國中為約僱人員，每月薪資2萬8,000
    元，名下有汽車乙部，於96年度薪資所得19萬3,920 元、執
    行業務所得742 元；而被告為專科畢業，以駕駛計程車為業
    ，月收入約2、3萬元，業據兩造陳述明確（見本院卷第28頁
    、第71頁反面），且有臺北市敦化國中薪資收據（見本院97
    年度交附民字第24號卷，下稱附民卷，第20頁）、兩造之稅
    務電子閘門財產所得調件明細表（見本院卷第12頁至第23頁
    ）附卷可稽。參以原告於本件車禍發生時，年僅26歲，因被
    告過失行為，致受有頭部外傷、右顴骨外傷合併多處骨折、
    右肩挫傷及全身多挫傷及擦傷等傷害，自本件車禍發生之95
    年9月6日迄今就醫不斷，而仍有臉部抽痛之情，此有原告臺
    安醫院診斷證明書及醫療費用收據、長庚紀念醫院診斷證明
    書及醫療費用收據（見附民卷第5頁、第6頁、第10頁至第19
    頁、本院卷第30頁至第32頁）在卷足憑。從而，本院審酌兩
    造之身分、職業、經濟能力、被告加害之程度、原告所受之
    損害等一切情狀，認原告請求被告賠償30萬元為適當，逾此
    部分之請求，尚非有據，應予駁回。
七、綜上所述，原告本於侵權行為法律關係，依民法第184 條、
    第193 條、第195條、第196條之規定，請求被告給付原告41
    萬2,419元，及自起訴狀繕本送達翌日即96年8月15日起至清
    償日止，按年息5％ 計算之利息為有理由，應予准許；逾此
    部分即無理由，應予駁回。又原告陳明願供擔保，聲請宣告
    假執行，經核原告勝訴部分，所命給付之金額未逾50萬元，
    依民事訴訟法第389 條第1項第5款規定，應依職權宣告假執
    行。至原告就敗訴部分所為假執行之聲請，因訴之駁回而失
    所附麗，應予駁回。
八、本件事證已明，兩造其餘攻擊防禦方法及所提之證據，核與
    判決結果無影響，毋庸再予一一論述，附此敘明。
九、據上論結，原告之訴為一部有理由，一部無理由，依民事訴
    訟法第79條、第389 條第1項第5款，判決如主文。
中    華    民    國    98    年    4     月    29    日
                  民事第三庭  審判長法  官  丁蓓蓓
                                    法  官  魏式瑜
                                    法  官  周玉琦
以上正本係照原本作成。
如對本判決上訴，須於判決送達後20日內向本院提出上訴狀。
中    華    民    國    98    年    4     月    30    日
                                    書記官  劉英權


司法院資訊處製作；財團法人民間司法改革基金會備份。
